臺灣士林地方法院刑事判決
110年度訴字第339號
公  訴  人  臺灣士林地方檢察署檢察官
被      告  柳錫良


選任辯護人  黃國政律師
上列被告因傷害等案件，經檢察官提起公訴（110年度偵字第430
0號），本院判決如下：
    主  文
乙○○犯傷害罪，處拘役肆拾日，如易科罰金，以新臺幣壹仟元折
算壹日。
    事  實
一、乙○○於民國110年2月6日晚上9時39分許，騎乘車牌號碼000-
    0000號普通重型機車，行經新北市汐止區忠孝東路與茄苳路
    交岔路口時，適有新北市政府警察局汐止分局警員丙○○騎乘
    車牌號碼000-000號警用機車執行巡邏業務，發現乙○○臉色
    潮紅疑似酒後騎乘機車，遂行駛至乙○○之左側，指示乙○○停
    靠路邊受檢，然乙○○未依指示停車，繼續騎乘機車與丙○○併
    行，行經新北市○○區○○○路000號前時，乙○○明知丙○○係依法
    執行職務之公務員，竟基於妨害公務及傷害之犯意，騎乘上
    開機車靠近丙○○，並以其左手肘推撞丙○○之右手肘，致丙○○
    重心不穩，以右腳撐地穩住車身，因而受有右手肘及右腳踝
    挫扭傷等傷害。
二、案經丙○○訴由新北市政府警察局汐止分局報告臺灣士林地方
    檢察署檢察官偵查起訴。
    理  由
一、證據能力之說明
    本院引用被告以外之人於審判外之陳述，業經檢察官、被告
    及其辯護人於準備程序同意其證據能力（見本院110年度訴
    字第339號卷〈下稱本院卷〉第49頁至第53頁），本院審酌該
    等證據作成之情況，核無違法取證或其他瑕疵，且與待證事
    實具有關聯性，認為以之作為證據為適當，依刑事訴訟法第
    159條之5規定，均有證據能力。其餘認定本案犯罪事實之非
    供述證據，查無違反法定程序取得之情，依刑事訴訟法第15
    8條之4規定反面解釋，亦具有證據能力。
二、認定事實所憑證據及理由
    訊據被告乙○○固坦承於上開時間、地點騎乘機車與執行公
    務之員警即告訴人丙○○併行行駛，告訴人當場受有右手肘
    及右腳踝挫扭傷之事實，惟矢口否認有何妨害公務、傷害犯
    行，辯稱：當時我頭戴安全帽聽不清楚告訴人所稱「減速」
    、「停靠路邊檢查」等內容，且本案是告訴人先擦撞我的機
    車，我並未以手肘推撞告訴人，告訴人所受上開傷勢亦非我
    所致云云，被告之辯護人則為被告辯護稱：本案是因告訴人
    騎乘機車自後方逐步接近被告，被告感受到其遭告訴人擦撞
    ，因而重心不穩碰撞告訴人，被告主觀上並無傷害及妨害公
    務之故意；又案發時被告頭戴全罩式安全帽，客觀上實難判
    斷被告有臉色潮紅呈現酒容之情況，且兩車相距一定空間，
    無從嗅聞酒味，告訴人當時是否係執行公務，已屬有疑云云
    ，經查：
㈠、被告於110年2月6日晚上9時39分許，騎乘車牌號碼000-0000
    號普通重型機車，行經新北市汐止區忠孝東路與茄苳路交岔
    路口時，適有新北市政府警察局汐止分局警員即告訴人騎乘
    車牌號碼000-000號警用機車執行巡邏業務，行駛至被告左
    側，指示其停靠路邊受檢，然被告未依指示停車，繼續與告
    訴人併行行駛至新北市○○區○○○路000號前之事實，業經被告
    所坦認（見本院卷第48頁至第49頁、第53頁至第54頁），且
    經證人即告訴人於偵查及本院審理時具結證述明確（見臺灣
    士林地方檢察署110年度偵字第4300號卷〈下稱偵卷〉第113頁
    至第115頁、本院卷第99頁至第109頁），並有110年2月6日
    職務報告、行車紀錄器影像擷圖、被告及告訴人騎乘機車外
    觀照片、現場路況照片及本院勘驗筆錄暨附件擷圖照片在卷
    可佐（見偵卷第23頁、第27頁至第46頁、本院110年度審訴
    字第363號卷〈下稱審訴卷〉第29頁至第40頁、本院卷第95頁
    至第98頁、第123頁至第135頁），此部分事實，首堪認定。
㈡、告訴人對被告所為攔停行為，符合警察職權行使法第8條第1
    項之規定，應屬合法執行公務之行為：
　1.按警察對於已發生危害或依客觀合理判斷易生危害之交通工
    具，得予以攔停，並採行下列措施：一、要求駕駛人或乘客
    出示相關證件或查證其身分。二、檢查引擎、車身號碼或其
    他足資識別之特徵。三、要求駕駛人接受酒精濃度測試之檢
    定，警察職權行使法第8條第1項定有明文。查證人即告訴人
    於本院審理時具結證稱：110年2月6日晚間我騎乘車牌號碼0
    00-000號警用巡邏機車執行巡邏勤務，在新北市汐止區忠孝
    東路交岔路口停等紅燈時，我見左前方之機車駕駛即被告向
    右轉頭，臉色明顯潮紅呈現酒容，但因路口號誌轉為綠燈，
    我只能騎乘機車追上被告，先近距離觀察、確認其臉色有泛
    紅呈現酒容後，我就示意請被告靠邊停車，被告有問我為什
    麼，我說因為你現在臉色泛紅有酒容，請靠邊稽查，但被告
    一直問我憑什麼要叫他靠邊，且執意不停車，後來被告就加
    速從我右側衝撞過來等語明確（見本院卷第100頁至第109頁
    ），且依行車紀錄器影像顯示，被告於交岔路口停等紅燈時
    ，曾將其臉部轉向右後方，斯時告訴人即在被告右後側停等
    紅燈，兩車間無其他機車相隔；其後，告訴人與被告併行行
    駛近1分鐘，有行車紀錄器影像在卷可佐（見審訴卷第31頁
    ），核與告訴人所述情節相符，足徵告訴人係因所見被告之
    外觀狀況，依其職務經驗而合理判斷被告有疑似酒後駕車之
    情事，因而指示被告靠邊停車受檢，依上開條文規定，其執
    行職務過程於法相符，尚無違法或不當之處。
　2.辯護人雖辯稱：案發時被告頭戴全罩式安全帽，客觀上難由
    此判斷被告是否有酒容云云，然被告所配戴之安全帽，臉部
    無面罩遮隱，業經被告供述明確（見本院卷第116頁），並
    有行車紀錄器影像在卷可憑（見審訴卷第39頁），一般人均
    可輕易查知被告之面容狀況，且被告與告訴人停等紅燈時之
    相對位置非遠，2人間亦無遮蔽物，自告訴人所在位置確能
    清楚觀察被告之臉部外觀，是辯護人所辯前詞，自難採為對
    被告有利之認定。
㈢、被告以左手肘碰撞告訴人右手肘之方式，對執行公務之告訴
    人為傷害行為，致告訴人受有事實欄一所示傷害：
　1.證人即告訴人於偵訊及本院審理時均具結證稱：我騎乘警用
    巡邏機車，指示被告停靠路邊受檢，但被告一直執意不停下
    來，所以兩車呈現併行狀態，因為我請被告靠邊停，所以我
    的機車騎在被告稍微前面一點，但被告就直接從我後方加速
    強硬撞上來，被告左手肘撞到我的右手肘，導致我重心不穩
    ，我用右腳撐地才沒有倒地，因而受有右手肘、右腳踝挫扭
    傷等語明確（見偵卷第113頁至第115頁、本院卷第101頁至
    第102頁、第107頁至第108頁），核與本院勘驗行車紀錄器
    影像結果：①影像時間：21時39分53秒至同時40分12秒，告
    訴人與被告左右併行在道路上行駛，告訴人機車略在被告機
    車前方；②影像時間：21時40分13秒至同分14秒，被告騎乘
    機車靠近告訴人右側，並以左手肘推擠告訴人右側身體，致
    告訴人及被告皆重心不穩向左搖晃，其後被告所騎乘機車因
    重心不穩倒地，告訴人則騎至被告前方處停車；過程中並未
    見告訴人騎乘機車車頭或車身碰撞被告騎乘機車車尾或車身
    之情形，有本院勘驗筆錄暨附件擷圖照片在卷可佐（見本院
    卷第95頁至第96頁、第123頁至第130頁、第135頁），是被
    告確有以左手肘碰撞告訴人之右手肘之行為，至為明確。
　2.又告訴人於110年2月6日前往汐止國泰綜合醫院驗傷及治療
    ，經該院醫師檢查結果，受有事實欄一所載傷勢，有該院11
    0年2月6日診斷證明書在卷可佐（見偵卷第25頁），觀諸告
    訴人受傷部位為右手肘及右腳踝，核與被告出手碰撞告訴人
    右手肘，致告訴人重心不穩以腳撐地等行為所可能造成之傷
    勢狀況及部位相符，被告亦不否認告訴人當場受有前揭傷勢
    之事實（見本院卷第94頁），足認告訴人所受前揭傷勢，確
    係被告上開傷害行為所致，二者間存有相當因果關係。
  3.被告及辯護人雖辯稱：被告因戴安全帽聽不清楚告訴人所稱
    「減速」、「停靠路邊檢查」等內容，且被告係遭告訴人騎
    乘機車擦撞，致其重心不穩，因而碰撞到告訴人，並無傷害
    及妨害公務之故意云云，然查：
　⑴經本院勘驗告訴人行車紀錄器影像可知，被告與告訴人併行
    行駛期間，告訴人向被告稱：「（無法辨識語意）…靠邊停
    」，經被告覆以：「為什麼不要讓我…（無法辨識語意）」
    後，告訴人再稱「靠邊停、靠邊停」、「欸你不要這樣撞我
    」等情，有本院勘驗筆錄暨附件照片在卷可佐（見本院卷第
    97頁至第98頁、第131頁至第134頁），足徵被告與告訴人併
    行時，確有與告訴人直接交談並表達不願停靠路邊之情事，
    是被告辯稱：其未聽到告訴人指示停車云云，已難採信。況
    被告於偵查時自承：告訴人在路上有以手勢，示意我旁邊停
    車等語（見偵卷第85頁至第86頁），衡酌告訴人當時係騎乘
    警用巡邏機車、身著值勤背心，被告對於告訴人正依法對其
    執行攔查，自難諉為不知，然其未依指示停車，反主動騎乘
    機車靠近告訴人，並自告訴人後方以手肘碰撞其右手肘，致
    告訴人重心不穩以腳撐地，因而受有事實欄一所載傷害，其
    主觀上具有傷害及妨害公務之故意甚明。
　⑵至被告及辯護人辯稱：被告係因遭告訴人擦撞而重心不穩，
    碰觸告訴人身體云云，然本案在被告出手碰觸告訴人前，兩
    車並無擦撞之情事，業經本院勘驗行車紀錄器確認屬實，有
    本院勘驗筆錄在卷可佐（見本院卷第95頁至第96頁），是被
    告及辯護人前揭所辯，要屬事後卸責之詞，尚難採信。
㈣、綜上所述，被告前揭所辯，無足採信。本案事證已臻明確，
    被告上開犯行，均堪認定，應依法論科。
三、論罪科刑
㈠、核被告所為，係犯刑法第277條第1項傷害罪、同法第135條第
    1項妨害公務罪。被告以一行為，同時觸犯上開數罪名，核
    屬想像競合犯，依刑法第55條規定，從一重之傷害罪處斷。
㈡、爰審酌被告任職警員多年，明知告訴人依法對其執行攔停，
    竟不思理性溝通處理，出手碰撞告訴人，致告訴人受有事實
    欄一所載傷害，侵害警察機關執行職務之嚴正性，實屬不該
    ，兼衡被告之犯罪動機、目的、手段、妨害公務執行期間、
    告訴人所受傷勢程度、犯後否認犯罪之態度、未曾經法院判
    處罪刑之素行暨其自述高職畢業之智識程度、現於派出所任
    職，月薪約新臺幣6萬3千元，已婚，育有3名子女，其中2名
    已成年、1名2歲多快3歲，需扶養妻子、未成年子女及母親
    之生活狀況（見本院卷第117頁），量處如主文所示之刑，
    並諭知易科罰金折算標準。
據上論斷，應依刑事訴訟法第299條第1項前段，刑法第277條第1
項、第135條第1項、第55條、第41條第1項前段，刑法施行法第1
條之1第1項，判決如主文。
本案經檢察官甲○○提起公訴，檢察官余秉甄到庭執行職務。
中　　華　　民　　國　　110 　年　　11　　月　　30　　日
            刑事第二庭　　審判長法  官  黃于真
                                法  官  張兆光
                                法  官  何松穎
以上正本證明與原本無異。
如不服本判決應於收受送達後20日內向本院提出上訴書狀，並應
敘述具體理由。其未敘述上訴理由者，應於上訴期間屆滿後20日
內向本院補提理由書( 均須按他造當事人之人數附繕本) 「切勿
逕送上級法院」。因疫情而遲誤不變期間，得向法院聲請回復原
狀。
                                書記官  蔡宜君
中　　華　　民　　國　　110 　年　　12　　月　　2 　　日
附錄本案論罪科刑法條全文：
中華民國刑法第135條
對於公務員依法執行職務時，施強暴脅迫者，處3年以下有期徒
刑、拘役或30萬元以下罰金。
意圖使公務員執行一定之職務或妨害其依法執行一定之職務或使
公務員辭職，而施強暴脅迫者，亦同。
犯前二項之罪而有下列情形之一者，處6月以上5年以下有期徒刑
：
一、以駕駛動力交通工具犯之。
二、意圖供行使之用而攜帶兇器或其他危險物品犯之。
犯前三項之罪，因而致公務員於死者，處無期徒刑或7年以上有
期徒刑；致重傷者，處3年以上10年以下有期徒刑。

中華民國刑法第277條
傷害人之身體或健康者，處5年以下有期徒刑、拘役或50萬元以
下罰金。
犯前項之罪，因而致人於死者，處無期徒刑或7年以上有期徒刑
；致重傷者，處3年以上10年以下有期徒刑。